【裁判字號】    98,監宣,7
【裁判日期】    990203
【裁判案由】    監護宣告
【裁判全文】
臺灣臺南地方法院民事裁定               98年度監宣字第7號
聲  請  人  乙○○
上列聲請人聲請監護宣告事件，本院裁定如下：
    主      文
宣告甲○○（男，民國○○年○月○日生、身分證統一編號：Ｚ00000
0000號，住臺南市○區○○路二段527巷1號3樓之3，目前於行政
院國軍退除役官兵輔導委員會永康榮民醫院住院治療中）為受輔
助宣告之人。
選定聲請人乙○○（女，民國○○年○月○○日生、身分證統一編號
：Ｚ000000000號，住臺南市○○區○○里○○鄰○○路○段122巷8
5弄102號）為受輔助宣告之人之輔助人。
聲請費用新臺幣壹仟元由受輔助宣告之人甲○○負擔。
    理    由
一、按對於因精神障礙或其他心智缺陷，致其為意思表示或受意
    思表示，或辨識其意思表示效果之能力，顯有不足者，法院
    得因本人、配偶、四親等內之親屬、最近一年有同居事實之
    其他親屬、檢察官、主管機關或社會福利機構之聲請，為輔
    助之宣告，民法第15條之1第1項定有明文。次按，法院對於
    監護之聲請，認為未達民法第14條第1項之程度，而有輔助
    宣告之原因者，得依聲請或依職權以裁定為輔助之宣告，民
    事訴訟法第624條之3第1項亦定有明文。又按對於因精神障
    礙或其他心智缺陷，致其為意思表示或受意思表示，或辨識
    其意思表示效果之能力，顯有不足者，法院得因本人、配偶
    、四親等內之親屬、最近一年有同居事實之其他親屬、檢察
    官、主管機關或社會福利機構之聲請，為輔助之宣告，民法
    第15條之1第1項定有明文。再按受輔助宣告之人，應置輔助
    人，民法第1113條之1第1項亦定有明文。
二、本件聲請意旨略以：聲請人為甲○○（男，44年4月6日生、
    身分證統一編號：Ｚ000000000號，住臺南市○區○○路二段
    527巷1號3樓之3，目前於行政院退除役官兵輔導委員會永康
    榮民醫院住院治療中）之姊姊，甲○○未婚，無配偶子女，
    其父親岳子彭、母親王琴均已。甲○○罹患精神分裂症，
    已不能為意思表示或受意思表示，或不能辨識其意思表示之
    效果，為此聲請對其為監護宣告。又聲請人為甲○○之姊姊
    ，請求選任聲請人擔任其監護人。再申金龍係聲請人之配偶
    ，亦為甲○○之姊夫，長期協助處理甲○○之相關事務，請
    求指定申金龍擔任會同開具財產清冊之人等語。
三、經查，聲請人係甲○○之姊姊，甲○○未婚，無配偶子女，
    其父親岳子彭、母親王琴均已，業據其提出戶籍謄本4份
    在卷可憑，揆諸上開規定，聲請人為宣告甲○○為監護宣告
    或輔助宣告之人之聲請人資格，自無欠缺。經查，聲請人主
    張上情，雖據其提出行政院國軍退除役官兵輔導委員會永康
    榮民醫院診斷證明書1份為憑，惟本院審驗甲○○之精神狀
    況，並依職權函請行政院國軍退除役官兵輔導委員會永康榮
    民醫院指派該院精神科張開賢醫師協助鑑定甲○○之精神狀
    態，鑑定人張開賢醫師參與甲○○之精神狀態鑑定，其鑑定
    結果認為：「岳員患有多年的精神分裂症，長期住於精神科
    病房，其精神症狀已呈現慢性化，目前在本院病房經長期精
    神心理治療與復健過程，其精神症狀雖較住院之初較有改善
    且穩定，但仍缺乏病識感，其行為智力、社交與職業功能退
    化，日常生活且部分須他人協助，對於外界事務之知覺理會
    及判斷作用因疾病之影響，較普通人之平均程度顯然減退，
    以致為意思表示或受意思表示，或辨識其意思表示效果之能
    力，顯有不足；對於較繁雜事務之處理，管理處分自己財產
    ，如不動產之處分、設定負擔、買賣、租賃或借貸等，有必
    要他人給予協助。依其長久之精神病況變化及治療過程，判
    斷其完全恢復功能之機會極為低微，預計將來仍需施以長期
    精神復健治療，以維護其日常生活最簡單基本自我照顧能力
    。」有行政院國軍退除役官兵輔導委員會永康榮民醫院99年
    1月25日永醫字第0990000499號函及附件所附之鑑定報告書
    在卷可稽。堪信甲○○非完全不能為意思表示或受意思表示
    ，亦非完全不能辨識其意思表示之效果，未達應受監護宣告
    之程度，惟其為意思表示或受意思表示，或辨識其意思表示
    效果之能力，顯有不足，從而，聲請人聲請監護宣告，尚屬
    有間，惟甲○○仍有受輔助之必要，參諸前開規定，爰依職
    權以裁定為輔助之宣告。
四、次查，聲請人乙○○（女，38年7月10日生、身分證統一編
    號：Ｚ000000000號，住臺南市○○區○○里○○鄰○○路○段
    122巷85弄102號）為受輔助宣告之人甲○○之姊姊，有戶籍
    謄本附卷可參，平日協助照顧甲○○之相關事務，業經甲○
    ○陳明在卷，且經甲○○同意擔任其輔助人，有本院99年1
    月18日訊問筆錄在卷可參，認由聲請人乙○○擔任輔助人，
    最能符合受輔助宣告之人之最佳利益，爰選定聲請人乙○○
    為輔助人。
五、依民事訴訟法第624條之1第3項、第608條第1項、第95條、
    第87條第1項，裁定如主文。
中    華    民    國    99    年    2     月    3     日
                  家事法庭    法  官  鄭  彩  鳳
正本係照原本作成。
如不服本裁定關於選定輔助人之部分，應於送達後十日內向本院
提出抗告狀，並繳納抗告費新臺幣1千元；其餘關於輔助宣告之部
分，不得抗告。
中    華    民    國    99    年    2     月    3     日
                              書記官  黃  心  怡

司法院資訊處製作；財團法人民間司法改革基金會備份。
